【裁判字號】    89,易,2381
【裁判日期】    890831
【裁判案由】    竊盜
【裁判全文】
臺灣臺中地方法院刑事判決                  民國八十九年度易字第二三八一號
    公  訴  人  臺灣臺中地方法院檢察署檢察官
    被      告  乙  ○
右列被告因竊盜案件經檢察官提起公訴 (八十九年度偵字第九一四七號) ，本院判決
如左：
    主      文
乙○無罪。
    理      由
一、公訴意旨略以：乙○意圖為自己不法之所有，於八十九年五月三十日十二時二十
    分許，在台中市○○區○○里○○路○段十巷九十三號之二門口前，竊取甲○○
    ○所有之賽錢箱一個（內有新臺幣一千零十元），得手後將上開賽錢箱置於其所
    騎乘之車號ＴＡＫ－四０六號機車之車前腳踏板，正準備逃離現場時，經甲○○
    ○與曾天鍾發現後報警查獲。因認乙○涉有刑法第三百二十條第一項之竊盜罪嫌
    等語。
二、按犯罪事實應依證據認定之，無證據不能推定其犯罪事實。又不能證明被告犯罪
    ，應諭知無罪之判決。刑事訴訟法第一百五十四條、第三百零一條第一項分別定
    有明文。次按事實之認定應憑證據，如未能發現當證據，或證據不足以證明，自
    不得以推測或擬制之方法，以為裁判基礎（最高法院四十年台上字第八六號判例
    參照）。又認定不利於被告之事實，須依積極之證據，苟積極證據不足為不利於
    被告事實之認定時，即應為有利於被告之認定（最高法院三十年上字第八一六號
    判例參照）。
三、本件公訴意旨認被告乙○犯有刑法第三百二十條第一項之竊盜罪嫌，無非據告訴
    人甲○○○之指述及守衛曾天鍾之證言為論據。然訊據被告乙○堅決否認有進入
    甲○○○家中竊取賽錢箱之右揭犯罪事實，辯稱：伊係擔任採訪記者之工作，當
    天係前往該處欲採訪寺廟樂捐款項之流向，見門外有一個賽錢箱，故伊將該箱子
    放置在伊之機車腳踏板上，準備將該箱子送交警方處理等語。經查：(一)被害人甲
    ○○○於本院審理時陳稱並未看到被告進入其家裡（見本院八十九年八月三日審
    判筆錄），故其猜測被告係進入其家中將上揭賽錢箱竊取之指述，則與事實不符
    。(二)被害人甲○○○於檢察官偵訊時陳稱當時被告將賽錢箱置在被告所有之機車
    腳板上，曾掉落地上三次，均由被告撿起來（見八十九年七月十一日檢察官訊問
    筆錄），核與其於警訊時陳稱該賽錢箱曾掉落地上二次，其趁被告撿拾箱子之際
    ，將被告之機車拉住並大喊抓賊等語即有不符。若被告確有竊取他人之物，則於
    物主發現呼喊抓賊之際，理當騎乘機車儘速逃離現場，焉有連續三次將體積龐大
    之賽錢箱從地上拾起來，而遭物主或旁人從容逮捕之理。(三)證人曾天鍾並未證稱
    伊有目賭被告竊取該賽錢箱之事實，而其所證述該賽錢箱係由被害人甲○○○從
    地上撿拾起來並非由被告所拾起（見八十九年五月三十日警訊筆錄），如此則證
    人所證述與被害人甲○○○所指訴之事實不相符合，難以採信。(四)被告確係警安
    時報之採訪記者，負責台中地區之採訪報導工作，且被告亦曾就寺廟資金流向之
    現象做成報導，此亦有相關報紙報導，採訪記者證，公函等影本附卷可稽。(五)告
    訴人之指訴係以使被告受刑事訴追為目的，是其陳述是否與事實相符，仍應調查
    其他證據以茲審認，最高法院五十二年台上字第一三００號著有判例可資參照。
    綜上所述，本件告訴人甲○○○之指訴，既有上述之瑕疵，自難採為論以被告犯
    罪之依據。從而，既無積極證據證明被告有上開竊盜之事實，既不能單憑告訴人
    指訴或以推測擬制之方法認定被告之犯罪事實。此外，復查無其他積極證據足資
    證明被告乙○有上開竊盜犯行，揆之前揭法條及判例意旨，為昭審慎，自應為被
    告無罪之諭知。
據上論斷，應依刑事訴訟法第三百零一條第一項判決如主文。
本案經檢察官李雅俐到庭執行職務。
中    華    民    國      八十九      年       八      月     三十一    日
                                臺灣臺中地方法院刑事第四庭
                                        法  官  蕭  志  鋒
右正本證明與原本無異。
如不服本判決，應於判決送達後十日內向本院提出上訴狀( 應附繕本 )，上訴於臺灣
高等法院臺中分院。
                                        書記官
中    華    民    國      八十九      年       九      月       五      日
                                                                        Ｂ


司法院資訊處製作；財團法人民間司法改革基金會備份。
